【裁判字號】    89,上易,1937
【裁判日期】    890308
【裁判案由】    詐欺
【裁判全文】
臺灣高等法院刑事判決                          八十九年度上易字第一九三七號
    上  訴  人  臺灣桃園地方法院檢察署檢察官
    被      告  乙○○
右上訴人因被告詐欺案件，不服臺灣桃園地方法院，八十八年度易字第二○五三號，
中華民國八十九年三月八日第一審判決（起訴案號：臺灣桃園地方法院檢察署八十八
年度偵字第一一二０二號）提起上訴，本院判決如左：
       主  文
上訴駁回。
        理  由
一、公訴意旨略以：被告乙○○與其前夫楊進旺（業經另案判決無罪確定）共同意圖
    為自己不法之所有，於民國八十八年二月六日前往桃園市○○路○段一九Ｏ號甲
    ○○所經營之大興汽車商行徉稱欲將劉女名下車號ＬＶ八七六Ｏ號自小客車出售
    與徐某，約定價金為新台幣（下同）三十萬元，交車日期為同年三月廿五日，致
    使徐某陷於錯誤，乃先行交付訂金十五萬元與乙○○及楊進旺。嗣劉女等遲遲未
    能交車，甲○○心生疑慮，利用網路查循結果，該車已申請換發Ｗ七四七三一號
    車牌，並已另行過戶與陳江海，始知受騙，因認被告乙○○涉有詐欺罪嫌。
二、按犯罪事實應依證據認定之，無證據不得推定其犯罪事實，刑事訴訟法第一百五
    十四條定有明文。又按認定不利於被告之事實，須依積極證據，茍積極證據不足
    為不利於被告事實之認定時，即應為有利於被告之認定，更不必有何有利之證據
    ；復按刑法第三百三十九條第一項詐欺罪之成立，以意圖為自己或第三人不法之
    所有，以詐術使人將本人或第三人之物交付為要件，所謂以詐術使人交付，必須
    被詐欺人因其詐術而陷於錯誤，若其所用方法，不能認為詐術，亦不致使人陷於
    錯誤，即不構成該罪，最高法院三十年上字第八一六號、四十六年台上字第二六
    ０號分別著有判例可資參照。
三、公訴人認被告涉有前揭犯行無非以告訴人甲○○之指訴、證人葉創富及汽車買賣
    契約書、行車執照及汽車基本資料查詢表等件以為依據，訊據被告乙○○固不否
    認告訴人甲○○確實交付十五萬元予伊及其前夫楊進旺，惟堅詞否認有詐欺之犯
    行，辯稱：當時伊與楊進旺確實一同去甲○○處借款，惟借得之款項均由楊進旺
    處理，伊並未過問，嗣後上揭車輛亦為楊進旺所出賣，伊並不知情等語。
四、經查另案被告楊進旺於原審供稱：「沒有將車賣給告訴人（甲○○），是先向告
    訴人借錢十五萬元，有簽買賣契約書，十五萬有付利息。」「（對買賣契約書是
    否你簽的（提示）？）我簽的字，內容沒有看，確實是向告訴人借款，買賣契約
    書是擔保用。」（原審卷第六十七頁）等語，此為告訴人甲○○所不否認，其陳
    稱：「楊進旺先前是借款，如果三月二十五日沒有還款，要將車子賣給我，才簽
    訂買賣契約書。」（原審卷第六十七頁反面）等情綦詳，從而告訴人甲○○所交
    付楊進旺及乙○○之十五萬元確實是借款債權堪以認定。次查楊進旺與被告乙○
    ○借得上開款項後曾於同年四、五月間支付利息四千五百元予甲○○，此亦為甲
    ○○所不爭執，有臺灣苗栗地方法院八十八年度易字第一一一一號判決傳真（原
    審卷第八十一頁至第八十四頁）在卷為憑，是被告乙○○與楊進旺取得上開款項
    時，應未具有不法意圖甚明，否則自無須另付利息之理。又本件借款時所簽立之
    買賣契約書既係為擔保借款所用，則被告乙○○對於其所有之上揭車輛自得合法
    管理處分之，縱認被告於借款後將上揭車輛出賣，亦僅屬有害債務之履行，尚難
    謂被告在借款之初有何行使詐術之情事，況於相同事實之另案被告楊進旺業經臺
    灣高等法院台中分院以八十九年度上易字第六○一號，已無罪判決確定，且被告
    乙○○與告訴人甲○○於原審當庭成立訴訟上和解後，告訴人甲○○於臺灣苗栗
    地方法院審理時，亦表明不願再追訴等語，有該院上揭判決可稽，益徵本件純屬
    民事糾葛，自不能以刑事之詐欺罪相繩。此外，查無其他積極證據足認被告有何
    詐欺之犯行，揆諸首揭說明，原審以不能證明被告乙○○犯罪，應對之為無罪之
    諭知，經核並無不合。檢察官上訴意旨以告訴人於審判中改口稱是借款云云，應
    係告訴人與被告達成和解，並收受價金新台幣十五萬元後，所為之供述，顯係於
    雙方和解之後迴護被告之詞，不能為被告有利之認定，並指摘原判決不當。按被
    告犯罪是否成立，應本訴訟關係人及其所提出之證據，綜合全般辯論意旨而為審
    認，非僅據其陳述為依據，至訴訟當事人於訴訟上，盡其訴訟攻防之能事，原無
    據實陳述之義務，其前後所供容有不符，亦屬常態，法院乃應就其職權為事實之
    剖析，在不背經驗法則，本自由心證為事實之認定，檢察官以告訴人嗣後所供異
    於前詞即非可採，尚嫌無稽，其上訴為無理由，應予駁回。
據上論斷，應依刑事訴訟法第三百六十八條，判決如主文。
本案經檢察官呂光華到庭執行職務
  中      華      民      國      八十九      年    十二   月   十三    日
                                  臺灣高等法院刑事第二十五庭
                                      審判長法  官  許  國  宏
                                            法  官  袁  從  楨
                                            法  官  洪  光  燦
右正本證明與原本無異。
不得上訴。
                                            書記官  張  永  富
中        華      民      國      八十九      年    十二   月   十三    日


司法院資訊處製作；財團法人民間司法改革基金會備份。
